【裁判字號】    99,台抗,664
【裁判日期】    990819
【裁判案由】    聲請假扣押
【裁判全文】
最高法院民事裁定              九十九年度台抗字第六六四號
再 抗告 人  寅○○
訴訟代理人  姜至軒律師
上列再抗告人因與相對人甲○○等間聲請假扣押事件，對於中華
民國九十九年五月二十七日台灣高等法院裁定（九十九年度抗字
第六七五號），提起再抗告，本院裁定如下：
    主  文
原裁定關於駁回再抗告人對相對人丙○○、丁○○、戊○○、己
○○、庚○○、辛○○、壬○○、癸○○、子○○、丑○○之聲
請暨該訴訟費用部分廢棄。
其他再抗告駁回。
再抗告訴訟費用關於駁回再抗告部分，由再抗告人負擔。
    理  由
本件再抗告人以：相對人與第三人日月資產管理顧問有限公司（
下稱日月公司）共同為違法吸金之詐術手段，使伊陷於錯誤，前
後交付合計美金二十四萬元。相對人及該公司於詐得財物後，即
逃匿無蹤，致伊所受之損失迄未受償。恐相對人有脫產之虞，若
不進行保全債權程序，日後將不能強制執行或甚難執行而使伊求
償無門等情。爰聲請就相對人之財產於上開金額（新台幣〈下同
〉二百五十七萬元）範圍內予以假扣押，並陳明願供擔保以補釋
明之不足。經台灣台北地方法院以九十八年度裁全字第七三一五
號裁定（下稱台北地院第七三一五號裁定）命再抗告人供擔保後
，准許其聲請。相對人中之甲○○、乙○○二人（下稱甲○○等
二人）對之提起抗告。原法院以：相對人即債務人甲○○等二人
提起抗告，提出非基於其個人關係之抗辯且有理由，其效力自及
於同造之債務人丙○○、丁○○、戊○○、己○○、庚○○、辛
○○、壬○○、癸○○、子○○、丑○○等十人（下稱丙○○等
十人），應依民事訴訟法第五十六條第一款之規定，併列其等為
相對人。其次，再抗告人就其聲請假扣押之本案「請求」固已為
相當之釋明。然就假扣押之「原因」，僅泛稱「恐相對人有脫產
之虞，若不進行保全債權程序，來日訴訟終結時，相對人已完成
脫產行為，再抗告人將求償無門」云云，既未提出可使法院信其
主張為真實之證據，顯就假扣押之原因未為釋明，自屬釋明之欠
缺。縱再抗告人陳明願提供擔保以代釋明，仍不得命供擔保後准
許為假扣押等詞。因認相對人對台北地院第七三一五號裁定之抗
告為有理由，乃裁定廢棄該裁定，駁回再抗告人之聲請。
關於廢棄部分（即原裁定駁回再抗告人對相對人丙○○等十人之
聲請部分）：
按債權人對各連帶債務人聲請假扣押，債務人中之一人提出非基
於其個人關係之抗辯有理由者，對於債務人各人即屬必須合一確
定，應適用民事訴訟法第五十六條第一款規定（參見本院三十三
年上字第四八一○號判例意旨）。準此，倘該債務人提出之抗辯
屬其個人關係者，自無該條款之適用。縱其一人之行為有利於全
體債務人，其效力仍不及於全體債務人。查相對人甲○○等二人
對台北地院第七三一五號裁定提起抗告，所陳：伊二人僅係日月
公司之員工，而再抗告人係投資該公司所引進之外幣管理帳戶專
案，由其自行將投資款匯進新加坡大華銀行，伊二人並未經手再
抗告人之金錢。就日月公司詐騙再抗告人之事件，伊二人業經檢
察官為不起訴處分在案，故再抗告人遭受該公司之欺騙而付出之
投資金額，與伊二人無關，雙方間並無債權債務關係存在。再抗
告人無權假扣押伊二人之財產等語（原法院卷四至六頁）。似僅
基於其二人未經手再抗告人所交付之投資款，未為詐騙行為之個
人關係抗辯，而與其他債務人丙○○等十人全然無涉。則其二人
提起抗告之行為，依上說明，其效力是否及於未為抗告之丙○○
等十人？而得將之併列為當事人？非無疑義。乃原法院未詳加研
求，遽將未為抗告之丙○○等十人併列為當事人（「抗告人」）
，自嫌速斷，於法難謂無違。再抗告意旨，指摘原裁定關此部分
為不當，求予廢棄，非無理由。
關於駁回再抗告部分（即原裁定駁回再抗告人對相對人甲○○等
二人之聲請部分）：
按「債權人就金錢請求或得易為金錢請求之請求，欲保全強制執
行者，得聲請假扣押。」，「假扣押非有日後不能強制執行或甚
難執行之虞者，不得為之。」，「請求及假扣押之原因應釋明之
；前項釋明如有不足，而債權人陳明願供擔保或法院認為適當者
，法院得定相當之擔保，命供擔保後為假扣押。」，民事訴訟法
第五百二十二條第一項，第五百二十三條第一項，第五百二十六
條第一項、第二項分別定有明文。所謂假扣押之原因，即債務人
有日後不能強制執行或甚難執行之虞或應在外國為強制執行之情
形。諸如債務人浪費財產、增加負擔、或就其財產為不利益之處
分，將達於無資力之狀態、或移住遠地、逃匿無蹤或隱匿財產等
均屬之。債權人就該假扣押之原因，依法有釋明之義務，亦即需
提出可使法院信其主張為真實之證據，必待釋明有所不足，債權
人陳明願供擔保（或法院認為適當）後，始得准為假扣押。若債
權人就假扣押之原因未予釋明，即不符假扣押之要件。本件再抗
告人就其聲請對相對人甲○○等二人為假扣押之「原因」既未為
釋明，原法院裁定因認甲○○等二人對台北地院第七三一五號裁
定之抗告為有理由，而廢棄該裁定，駁回再抗告人之聲請，經核
於法洵無違誤。再抗告人雖稱：相對人二人提起抗告已逾十日之
法定期間。且伊提出之新聞報導、契約書、存證信函、刑事告訴
狀、緩起訴處分書、刑事聲請再議狀及財政部台灣省北區國稅財
產歸屬資料清單等證據，可證相對人二人有坦承其所涉達十億元
以上之詐欺犯行，而就假扣押之原因已為釋明，原裁定置之不論
，所為之認定有理由矛盾及不備之違誤云云，據以指摘原裁定不
當。惟相對人二人係分別於九十九年四月八日、六日收受台北地
院第七三一五號裁定，有卷附送達證書足稽，其等於同年月十三
日對該裁定提起抗告（原法院卷四頁），顯未逾十日之法定期間
。又再抗告人於其假扣押聲請狀所主張之假扣押請求及原因、暨
提出之相關事證，經原法院審酌後，認再抗告人實未釋明假扣押
之「原因」，因而裁定廢棄台北地院第七三一五號裁定，改為駁
回其對相對人二人部分之聲請，即無違誤可言。再抗告意旨聲明
廢棄關此部分之原裁定，非有理由。
據上論結，本件再抗告為一部有理由，一部無理由。依民事訴訟
法第四百九十五條之一第二項、第四百七十七條第一項、第四百
七十八條第二項、第四百八十一條、第四百四十九條第一項、第
九十五條、第七十八條，裁定如主文。
中    華    民    國  九十九  年    八    月   十九   日
                      最高法院民事第三庭
                          審判長法官  蘇  茂  秋
                                法官  李  慧  兒
                                法官  王  仁  貴
                                法官  張  宗  權
                                法官  吳  麗  女
本件正本證明與原本無異
                                      書  記  官
中    華    民    國  九十九  年    八    月  三十一  日
                                                      Ｅ

司法院資訊處製作；財團法人民間司法改革基金會備份。
